ACORDAO-COMPLETO-2535174

ACÓRDÃO 4180/2022 ATA 27/2022 - SEGUNDA CÂMARA

VISTOS, relatados e discutidos estes autos de tomada de contas especial autuada a partir da conversão do processo de representação, em sintonia com o Acórdão 10.024/2015 proferido pela 2ª Câmara do TCU no bojo do TC Processo 013.334/2015-8, diante dos indícios de irregularidade no processo de dispensa de licitação formalizado pela Portaria n.º 108, de 2014, da Secretaria de Saúde do Estado do Tocantins em face da produção do subjacente dano ao erário sob o valor original de R$ 590.551,72 na aquisição de medicamentos por meio do Contrato n.º 27/2014 firmado com a Tríade Farmacêutica Ltda.;
ACORDAM os Ministros do Tribunal de Contas da União, reunidos em Sessão da 2ª Câmara, ante as razões expostas pelo Relator, em:
9.1. declarar a revelia de Monalício Alves de Almeida, nos termos do art. 12, § 3°, da Lei n.º 8.443, de 1992;
9.2. rejeitar as correspondentes alegações de defesa oferecidas pela Tríade Farmacêutica Ltda. em face, entre outras, das irregularidades apontadas pelo item 1.8.2 do Acórdão 10024/2015-TCU-Segunda Câmara;
9.3. fixar o novo e improrrogável prazo de 15 (quinze) dias, nos termos do art. 12, §§ 1º e 2º, da Lei n.º 8.443, de 1992, e do art. 202, §§ 2º e 3º, do RITCU, para que a Tríade Farmacêutica Ltda. comprove perante o Tribunal, nos termos do art. 214, III, "a", do RITCU, o recolhimento do correspondente débito em favor do Fundo Estadual de Saúde do Tocantins, com a atualização monetária até o efetivo recolhimento, nos termos da legislação em vigor, sob as seguintes condições:
	Data da Ocorrência
	Valor Original (em R$) 

	21/10/2014
	2.263,71

	05/10/2014
	8.565,40

	21/10/2014
	29.551,74

	05/10/2014
	12.524,08

	17/9/2014
	45.555,00

	17/9/2014
	570,00

	17/9/2014
	9.202,22

	17/9/2014
	32.820,47

9.4. informar à aludida empresa responsável que a liquidação tempestiva do débito, com a incidência apenas da atualização monetária, sanará o processo e permitirá que as suas contas sejam julgadas regulares com ressalva, dando-lhe quitação, ao passo que, de outra sorte, o não recolhimento da dívida ensejará o julgamento pela irregularidade das contas, com a condenação em débito, não só atualizado, mas, aí, acrescido de juros de mora, além da eventual aplicação de multa legal sob o valor de até 100% do débito atualizado, nos termos do art. 202, §§ 3º e 4º, do RITCU;
9.5. autorizar, caso requerido, nos termos do art. 26 da Lei n.º 8.443, de 1992, e do art. 217 do RITCU, o parcelamento da dívida fixada por este Acórdão em até 36 (trinta e seis) parcelas mensais e sucessivas, com a devida atualização monetária e os correspondentes acréscimos legais, esclarecendo aos responsáveis que a falta de pagamento de qualquer parcela importará no vencimento antecipado do saldo devedor, nos termos do art. 217, § 2º, do RITCU, sem prejuízo das demais medidas legais; e
9.6. enviar a cópia do presente Acórdão, com o Relatório e a Proposta de Deliberação, à Tríade Farmacêutica Ltda., para ciência e eventual cumprimento do item 9.3 deste Acórdão dentro do prazo ali assinalado.

Tomada de Contas Especial autuada a partir da conversão do processo de representação nos termos do Acórdão 10.024/2015 proferido pela 2ª Câmara do TCU, no bojo do TC 013.334/2015-8, diante dos indícios de irregularidades no processo de dispensa de licitação formalizado pela Portaria n.º 108, de 2014, da Secretaria de Saúde do Estado do Tocantins, com a produção do subjacente dano ao erário sob o valor original de R$ 590.551,72 decorrente da aquisição de medicamentos por meio do Contrato n.º 27/2014 firmado com a Tríade Farmacêutica Ltda.

Segunda Câmara

3. Responsáveis: Edinaldo Alves de Lima (CPF XXX.824.001-XX); Erislene Floriano Nunes (CPF XXX.380.642-XX); João Aparecido da Cruz (CPF XXX.569.648-XX); José Gastão Almada Neder (CPF XXX.991.978-XX); Luiz Antônio da Silva Ferreira (CPF XXX.826.648-XX); Luiz Renato Pedra Sá (CPF XXX.743.817-XX); Marco Aurélio Vieira Dias (CPF XXX.233.191-XX); Monalício Alves Almeida (CPF XXX.156.171-XX); Sérgio Bonfim Araújo Souza (CPF XXX.856.691-XX); Vanda Maria Gonçalves Paiva (CPF  XXX.042.239-XX); e Tríade Farmacêutica Ltda. (CNPJ 10.914.140/0001-29).

13.1. Ministros presentes: Bruno Dantas (Presidente), Augusto Nardes, Aroldo Cedraz e Antonio Anastasia.
13.2. Ministros-Substitutos presentes: Marcos Bemquerer Costa e André Luís de Carvalho (Relator).

ANDRÉ DE CARVALHO

Trata-se de tomada de contas especial autuada a partir da conversão do processo de representação, em sintonia com o Acórdão 10.024/2015 proferido pela 2ª Câmara do TCU no bojo do TC 013.334.2015-8, diante dos indícios de irregularidade no processo de dispensa de licitação formalizado pela Portaria n.º 108, de 2014, da Secretaria de Saúde do Estado do Tocantins em face da produção do subjacente dano ao erário sob o valor original de R$ 590.551,72 na aquisição de medicamentos por meio do Contrato n.º 27/2014 firmado com a Tríade Farmacêutica Ltda..
2.	Após a análise final do feito, o Auditor Federal Alberto Vitor Dias lançou o seu parecer conclusivo à Peça 229, com a anuência dos dirigentes da Secex-TCE (Peças 230 e 231) , nos seguintes termos:
" (...) HISTÓRICO
2.  O presente processo, inicialmente instruído pela extinta Secex-TO, teve sua responsabilidade técnica alterada para a Secex-TCE em 11/4/2019. Até então, duas instruções de mérito haviam sido produzidas, no âmbito daquela regional. 
3. A primeira delas (peças 69 a 71) , tratou da análise das citações e audiências determinadas por este Tribunal, mediante o Acórdão 10024/2015-TCU-Segunda Câmara, de relatoria do Min. André Luís de Carvalho, o qual deliberou pela conversão em TCE do processo de representação (TC 013.334.2015-8) , constituído a partir da comunicação da CGE/TO. Em função daquele acórdão, foram chamados, em contraditório, os seguintes responsáveis, pelas respectivas irregularidades:
I. Citação solidária para apresentação de alegações de defesa ou recolhimento do valor original de R$ 152.066,27, aos cofres do Fundo Estadual de Saúde do Tocantins (FES/TO) :
a) Responsáveis:
 - Luiz Antônio da Silva Ferreira (CPF XXX.826.648-XX) - ex-secretário da saúde do estado do Tocantins (gestão de 25/5/2014 a 25/11/2014) ;
 - João Aparecido da Cruz (CPF XXX.569.648-XX) - então subsecretário de gestão da Sesau/TO;
 - Tríade Farmacêutica Ltda. - EPP (CNPJ 10.914.140/0001-29) , empresa contratada;
b) Irregularidades: 
 - aquisição/venda de medicamentos com preços superiores aos preços fixados em tabela de preços oficiais, publicada pela Câmara de Regulação do Mercado de Medicamentos (CMED) , da Agência Nacional de Vigilância Sanitária (Anvisa) , objeto do Contrato 027/2014, firmado entre a Sesau/TO e a empresa Tríade Farmacêutica Ltda. - EPP, cujo objeto consistia na contratação emergencial da referida empresa para o fornecimento de medicamentos e materiais hospitalares, de uso hospitalar para consumo nos hospitais regionais gerenciados pela referida Secretaria;
II. Audiência para apresentação de razões de justificativa:
a) Responsáveis:
 - Vanda Maria Gonçalves Paiva (CPF 544.042.239.00) - ex-secretária de estado da saúde do Tocantins (gestão de 9/10/2012 a 25/5/2014) ;
 - Luiz Antônio da Silva Ferreira (CPF XXX.826.648-XX) - ex-secretário de estado da saúde do Tocantins (gestão de 25/5/2014 a 25/11/2014) ;
 - José Gastão Almada Nader (CPF XXX.991.978-XX) - ex-secretário executivo da Sesau/TO;
 - João Aparecido da Cruz (CPF XXX.569.648-XX) - ex-subsecretário de gestão da Sesau/TO;
 - Luiz Renato Pedra Sá (CPF XXX.743.817-XX) - ex-diretor de gestão hospitalar da Sesau/TO;
b) Irregularidades: 
 - aquisição de medicamentos, objeto do Contrato 27/2014, com valores superiores aos preços fixados em tabela de preços oficiais, publicada pela CMED, da Anvisa;
 - recebimento de medicamentos com validade inferior a dezoito meses, contrariando o disposto no Contrato 27/2014;
 - utilização de recursos financeiros do Bloco de Financiamento de Média e Alta Complexidade Ambulatorial e Hospitalar (MAC) para custear a aquisição de medicamentos, objeto do Contrato 27/2014, quando tais aquisições deveriam ser custeadas com recursos financeiros relacionados ao Bloco de Financiamento da Assistência Farmacêutica, contrariando o disposto na Portaria MS/GM 204/2007; e
 - contratação da empresa Tríade Farmacêutica Ltda., para fornecimento de medicamentos, com dispensa de licitação, sem que estivessem presentes os elementos da imprevisibilidade dos acontecimentos futuros, contrariando o disposto na jurisprudência deste Tribunal, entre elas o Acórdão 1030/2008-TCU-Plenário, de relatoria do Min. Valmir Campelo.
4. Em síntese, na primeira instrução de mérito, a Secex-TO propôs o acolhimento das alegações de defesa dos responsáveis, 'no que respeita à exclusão do débito, e rejeitá-las parcialmente quanto à forma de procedê-la'. Em substituição à condenação dos responsáveis em débito, propôs determinação à Sesau/TO, no sentido de descontar as quantias referentes aos sobrepreços verificados no pagamento das notas fiscais pendentes de quitação, no âmbito do Contrato 27/2014, celebrado com a empresa Tríade Farmacêutica Ltda. Quanto às razões de justificativa apresentadas, a Secex-TO propôs acolhimento parcial, com julgamento pela irregularidade das contas e aplicação de multa a todos os responsáveis arrolados.
5. Embora o Ministério Público junto ao TCU (MPTCU) tenha anuído à referida formulação de mérito (peça 72) , este Tribunal decidiu, entre outras, pela realização de novas medidas preliminares (Acórdão 9904/2016-TCU-Segunda Câmara, Rel. Min. André Luís de Carvalho, peça 73) . Por proposta do relator, ao reexaminar os autos, verificou que seria 'consistente a conclusão apresentada pela CGE/TO a respeito da possibilidade de ocorrência de prejuízo ao erário em razão do recebimento de medicamentos com prazo de validade inferior ao estabelecido contratualmente (18 meses) ', e decidiu pela chamada, aos autos, para se manifestarem a respeito da referida irregularidade, dos servidores indicados pela CGE/TO, na tabela 9.1, acostada às p. 68-70 da peça 3 do TC 013.334.2015-8.
6. Com isso, em 30/8/2016, foi estabelecida nova etapa de contraditório para os seguintes responsáveis e respectivas irregularidades:
- Citação solidária para apresentação de alegações de defesa ou recolhimento do valor original de R$ 297.337,03, aos cofres do FES/TO:
a) Responsáveis:
 - Vanda Maria Gonçalves Paiva (CPF 544.042.239.00) - ex-secretária de saúde do estado do Tocantins (gestão de 9/10/2012 a 25/5/2014) ; 
- Luiz Antônio da Silva Ferreira (CPF XXX.826.648-XX) - ex-secretário da saúde do estado do Tocantins (gestão de 25/5/2014 a 25/11/2014) ;
- José Gastão Almada Neder (CPF XXX.991.978-XX) - ex-secretário executivo da Sesau/TO;
- João Aparecido da Cruz (CPF XXX.569.648-XX) - então subsecretário de gestão da Sesau/TO;
- Luiz Renato Pedra Sá (CPF XXX.743.817-XX) - ex-diretor de gestão hospitalar da Sesau/TO;
- Erislene Floriano Nunes (CPF XXX.380.642-XX) - ex-assessora executiva - estoque regulador;
- Monalício Alves Almeida (CPF XXX.156.171-XX) - ex-assessor executivo - estoque regulador;
- Marco Aurélio Vieira Dias (CPF XXX.233.191-XX) - ex-assessor especial - estoque regulador;
- Edinaldo Alves de Lima (CPF XXX.824.001-XX) - ex-assessor especial - estoque regulador; e
- Sérgio Bonfim Araújo Souza (CPF XXX.856.691-XX) - ex-coordenador da Diretoria de Apoio e Gestão Hospitalar;
b) Irregularidade: 
 - fornecimento/recebimento de medicamentos com validade inferior a dezoito meses, contrariando o disposto no inciso XII da Cláusula Quinta do Contrato 27/2014 e as condições de fornecimento indicadas no respectivo termo de referência.
7. Considerando que o potencial dano ao erário seria maior do que o originalmente vislumbrado, essa nova decisão (Acórdão 9904/2016-TCU-Segunda Câmara) determinou, à Sesau/TO, que promovesse a retenção da quantia de R$ 554.431,18, valor superior ao constante na proposta da unidade técnica. Tal medida foi adotada, segundo o relator, a partir da identificação de notas fiscais emitidas pela empresa Tríade Farmacêutica Ltda., pendentes de pagamento, no referido valor, no âmbito do Contrato 27/2014, informação essa que teria sido confirmada pela Secex/TO. Nesse contexto, foi determinado, à Secex/TO, que monitorasse o cumprimento do comando de retenção pela Sesau/TO.
8. Após expedidas as novas citações e recebidas as defesas dos responsáveis, por proposição da Secex-TO, em 23/8/2018, o relator, considerando a possibilidade de que, mesmo que entregues com prazo de validade inferior ao previsto no contrato, alguns medicamentos poderiam ser utilizados dentro do seu prazo de validade, portanto, sem prejuízo ao erário, autorizou a realização de inspeção, com o seguinte objetivo:
via sistema de controle interno, levantar o saldo e o efetivo uso de cada medicamento até a correspondente data de validade, compreendendo, assim, a possível visita ao Almoxarifado - Estoque Regulador, já que, segundo a Cláusula 3ª (Da Entrega) , Inciso I, do Contrato 027/2014, os materiais e medicamentos seriam entregues pela Tríade Farmacêutica Ltda. - EPP nesse local.
9. O resultado da inspeção autorizada foi relatado, em 6/11/2018, pela Secex-TO, na mesma instrução em que se procedeu à análise das alegações de defesa apresentadas, a segunda de mérito realizada por aquela unidade técnica, nos presentes autos. Consta do item 70, da referida instrução (peça 186) , o quadro demonstrativo dos medicamentos que, 'com base no próprio sistema operado na gestão dos secretários responsabilizados, não foram consumidos nos 180 dias seguintes à aquisição, e menos ainda dentro do prazo de validade, representando um prejuízo ao erário federal de R$ 177.168,92, a preços correntes'.
10. Naquele que foi seu derradeiro pronunciamento nos autos, em síntese, a Secex-TO propôs o acolhimento das alegações de defesa e o consequente julgamento pela regularidade das contas dos seguintes agentes públicos: Marco Aurélio Vieira Dias, Edinaldo Alves de Lima, Sérgio Bonfim Araújo Souza, João Aparecido da Cruz e Erislene Floriano Nunes.
11. Quanto aos demais responsáveis (Vanda Maria Gonçalves Paiva, Luiz Antônio da Silva Ferreira, Luiz Renato Pedra Sá, José Gastão Almada Neder e a empresa Tríade Farmacêutica Ltda.   EPP) , a Secex-TO propôs a rejeição das alegações de defesa, o julgamento pela irregularidade das respectivas contas, a condenação solidária para a restituição ao erário, no valor original de R$ 177.168,92, e a aplicação de multa proporcional ao débito.
12. O MPTCU manifestou-se, em 28/3/2019, de acordo com o encaminhamento sugerido pela Secex-TO, exceto no que diz respeito 'à condenação do Sr. Luiz Antônio da Silva Ferreira, ex Secretário de Saúde do Estado de Tocantins', pelas razões que expôs na peça 188.
13. No entanto, no despacho proferido em 8/4/2019 (peça 189) , o relator, Min. André Luís de Carvalho, determinou, à Secex/TO, a análise de pontos não examinados na última instrução, tendo se manifestado da seguinte forma, verbis:
'Considerando que à Peça 69 consta a primeira instrução de mérito da então Secex-TO com proposta de irregularidade das contas dos responsáveis e aplicação da multa prevista no art. 58, inciso I, da Lei nº 8.443, de 1992, em vista das irregularidade pelas quais foram ouvidos em audiência, incluindo o recebimento de medicamentos com prazo de validade inferior ao previsto contratualmente (de 18 meses) ;
Considerando que, em relação às citações realizadas em vista da aquisição de medicamentos com preços superiores aos preços fixados em tabelas oficiais, foi proposto o acolhimento das alegações de defesa apresentadas e o encaminhamento de determinação à Secretaria de Saúde do Estado de Tocantins (Sesau/TO) para que fizesse a glosa dos valores apontados, uma vez que as medidas neste sentido já teriam sido anteriormente encaminhadas por pelo órgão estadual;
Considerando que por meio do Acórdão 9904/2016-TCU-Segunda Câmara, foi determinado, preliminarmente, a realização de novas citações dos responsáveis, tendo em vista os indícios de dano ao Erário decorrentes do recebimento de medicamentos com prazo de validade inferior ao previsto contratualmente, conforme apontado pela Controladoria-Geral do Estado do Tocantins (CGE/TO na representação encaminhada a esta Corte (TC 013.334.2015-8, apenso) ;
Considerando que no aludido Acórdão 9904/2016-TCU-Segunda Câmara, em vista dos prováveis débitos apontados e da existência de pagamentos ainda pendentes à empresa contratada, foi determinado à Sesau/TO a retenção cautelar da quantia de R$ 554.431,18 no âmbito do respectivo contrato;
Considerando que na nova instrução de mérito acostada à Peça 186 não consta qualquer alusão às citações efetivadas anteriormente à prolação do Acórdão 9904/2016-TCU-Segunda Câmara, com a respectiva proposta de encaminhamento, bem assim em relação a retenção cautelar determinada no referido acórdão e confirmada por meio de monitoramento realizado (Acórdão 259/2018-TCU-Segunda Câmara, no TC Processo 026.155/2016-8, apenso) ;  
Considerando que também não houve qualquer pronunciamento do MPTCU quanto a esta questão no último parecer juntado aos autos à Peça 188;  
Determino o retorno dos autos à SEC-TO para a adoção das medidas saneadoras cabíveis e a manifestação conclusiva sobre os pontos acima indicados, com o posterior encaminhamento ao MPTCU para a sua manifestação complementar. (Destaques não originais) .'
14. Retornados os autos, já no âmbito da SecexTCE, auditor instruinte produziu a instrução de peça 190, na qual apresentou a proposta de encaminhamento transcrita a seguir:
'a) acolher as razões de justificativas apresentadas pela Sra. Vanda Maria Gonçalves Paiva (CPF 544.042.239.00) , quanto às irregularidades listadas nas letras 'a' e 'c', do item 1.8.2 do Acórdão 10024/2015-TCU-Segunda Câmara, e rejeitá-las quanto às irregularidades tratadas nas letras 'b' e 'd' da mesma deliberação;
b) acolher as razões de justificativas apresentadas pelo Sr. Luiz Antônio da Silva Ferreira (CPF XXX.826.648-XX) , e Sr. João Aparecido da Cruz (CPF XXX.569.648-XX) , quanto às irregularidades listadas nas letras 'b', 'c' e 'd', do item 1.8.2 do Acórdão 10024/2015-TCU-Segunda Câmara, e rejeitá-las quanto à irregularidade tratada na letra 'a' da mesma deliberação;
c) acolher as razões de justificativas apresentadas pelo Sr. José Gastão Almada Neder (CPF XXX.991.978-XX) e Sr. Luiz Renato Pedra Sá (CPF XXX.743.817-XX) , quanto às irregularidades listadas nas letras 'a', 'c' e 'd', do item 1.8.2 do Acórdão 10024/2015-TCU-Segunda Câmara, e rejeitá-las quanto à irregularidade tratada na letra 'b' da mesma deliberação;
d) rejeitar as alegações de defesa apresentadas pelo Sr. Luiz Antônio da Silva Ferreira (CPF XXX.826.648-XX) , Sr. João Aparecido da Cruz (CPF XXX.569.648-XX) e pela empresa Tríade Farmacêutica Ltda. - EPP (CNPJ 10.914.140/0001-29) , quanto à aquisição/venda de medicamentos com preços superiores aos preços fixados em tabela de preços oficiais, publicada pela Câmara de Regulação do Mercado de Medicamentos - CMED, da Agência Nacional de Vigilância Sanitária (Anvisa) , objeto do Contrato 027/2014m, firmado entre a Secretaria de Estado da Saúde do Tocantins e a empresa Tríade Farmacêutica Ltda. - EPP;
e) determinar à Secretaria de Saúde do Estado do Tocantins - Sesau/TO que, ao realizar o pagamento das notas fiscais de nº s 9235, 9451 e 9849, ou outras na mesma situação, relativas aos medicamentos entregues no âmbito do Contrato 27/2014 celebrado com a empresa Tríade Farmacêutica Ltda. - EPP (CNPJ 10.914.140/0001-29) , desconte o montante referente aos sobrepreços apurados no presente processo, no valor total original de R$ 141.052,62, atualizado monetariamente desde as respectivas datas de ocorrência, conforme o seguinte quadro, e comprove perante a Secex/TCE a efetivação dessa providência:
	REFERÊNCIA À NOTA FISCAL
	VALOR ORIGINAL (R$) 
	DATA DA OCORRÊNCIA

	9053
	2.263,71
	21/10/2014

	9060
	8.565,40
	05/10/2014

	9064
	29.551,74
	21/10/2014

	9104
	12.524,08
	05/10/2014

	9106
	45.555,00
	17/09/2014

	9140
	570,00
	17/09/2014

	9190
	9.202,22
	17/09/2014

	9192
	32.820,47
	17/09/2014

Valor atualizado até 6/8/2019: R$ 209.433,00
f) considerar revel o Sr. Monalício Alves de Almeida (CPF XXX.156.171-XX) ;
g) acolher as alegações de defesa apresentadas pelo Sr. João Aparecido da Cruz (CPF XXX.569.648-XX) , Sra. Erislene Floriano Nunes (CPF XXX.380.642-XX) , Sr. Marco Aurélio Vieira Dias (CPF XXX.233.191-XX) , Sr. Edinaldo Alves de Lima (CPF XXX.824.001-XX) e Sérgio Bonfim Araújo Souza (CPF XXX.856.691-XX) e aproveitá-las e acolhê-las em favor do Sr. Monalício Alves de Almeida (CPF XXX.156.171-XX) , quanto ao fornecimento/recebimento de medicamentos com validade inferior a 18 (dezoito) meses, contrariando o disposto no inciso XII da cláusula quinta do Contrato nº 27/2014, firmado entre a Secretaria de Estado da Saúde do Tocantins e a empresa Tríade Farmacêutica Ltda., e as condições de fornecimento indicadas no respectivo termo de referência;
h) com fundamento nos arts. 1º, inciso I, 16, inciso I, 17 e 23, inciso I, da Lei 8.443/1992 c/c os arts. 1º, inciso I, 207 e 214, inciso I, do Regimento Interno, que sejam julgadas regulares as contas do Sr. João Aparecido da Cruz (CPF XXX.569.648-XX) , da Sra. Erislene Floriano Nunes (CPF XXX.380.642-XX) , do Sr. Marco Aurélio Vieira Dias (CPF XXX.233.191-XX) , do Sr. Edinaldo Alves de Lima (CPF XXX.824.001-XX) , do Sr. Sérgio Bonfim Araújo Souza (CPF 360.856.691 00) e do Sr. Monalício Alves de Almeida (CPF XXX.156.171-XX) , dando-se-lhes quitação plena;
i) rejeitar as alegações de defesa apresentadas pela Sra. Vanda Maria Gonçalves Paiva (CPF 544.042.239.00) , Sr. Luiz Antônio da Silva Ferreira (CPF XXX.826.648-XX) , Sr. José Gastão Almada Neder (CPF XXX.991.978-XX) , Sr. Luiz Renato Pedra Sá (CPF XXX.743.817-XX) e pela empresa Tríade Farmacêutica Ltda. - EPP (CNPJ 10.914.140/0001-29) , quanto ao fornecimento e recebimento de medicamentos com validade inferior a 18 (dezoito) meses, contrariando o disposto no inciso XII da cláusula quinta do Contrato nº 27/2014, firmado entre a Secretaria de Estado da Saúde do Tocantins e a empresa Tríade Farmacêutica Ltda., e as condições de fornecimento indicadas no respectivo termo de referência;
j) com fundamento nos arts. 1º, inciso I, 16, inciso III, alínea c, e § 2º da Lei 8.443/1992 c/c os arts. 19 e 23, inciso III, da mesma Lei, e com arts. 1º, inciso I, 209, inciso III, e § 5º, 210 e 214, inciso III, do Regimento Interno, que sejam julgadas irregulares as contas da Sra. Vanda Maria Gonçalves Paiva, ex-Secretária de Estado da Saúde do Estado do Tocantins, do Sr. Luiz Antônio da Silva Ferreira, ex-Secretário da Saúde do Estado do Tocantins, do Sr. Luiz Renato Pedra Sá, ex-Diretor do Departamento de Apoio à Gestão Hospitalar da Secretária de Estado da Saúde do Estado do Tocantins, e do Sr. José Gastão Almada Neder, ex-Secretário Executivo da Saúde do Estado do Tocantins, e condená-los, em solidariedade com a empresa Tríade Farmacêutica Ltda. - EPP, ao pagamento das quantias a seguir especificadas, no valor total original de R$ 152.066,67, com a fixação do prazo de quinze dias, a contar das notificações, para comprovarem, perante o Tribunal (art. 214, inciso III, alínea 'a', do Regimento Interno) , o recolhimento das dívidas aos cofres do Fundo Nacional de Saúde, atualizadas monetariamente e acrescidos dos juros de mora desde as respectivas datas de ocorrência, até a data dos recolhimentos, na forma prevista na legislação em vigor:
	VALOR ORIGINAL (R$) 
	DATA DA OCORRÊNCIA

	31.422,37
	21/10/2014

	27.260,00
	05/10/2014

	2.031,00
	17/09/2014

	2.963,48
	21/10/2014

	1.701,00
	21/10/2014

	28.038,13
	05/10/2014

	23.153,63
	17/09/2014

	39.641,20
	17/09/2014

	9.051,54
	17/09/2014

	11.906,57
	27/06/2014

Valor atualizado até 6/8/2019: R$ 263.145,08
k) autorizar, desde logo, nos termos do art. 28, inciso II, da Lei 8.443/1992, a cobrança judicial das dívidas caso não atendidas as notificações;
l) autorizar o pagamento da dívida dos responsáveis em parcelas mensais e consecutivas, nos termos do art. 26 da Lei 8.443/1992 c/c o art. 217 do Regimento Interno, fixando-lhes o prazo de quinze dias, a contar do recebimento da notificação, para comprovarem perante o Tribunal o recolhimento da primeira parcela, e de trinta dias, a contar da parcela anterior, para comprovarem os recolhimentos das demais parcelas, devendo incidir sobre cada valor mensal, atualizado monetariamente, os juros de mora devidos, na forma prevista na legislação em vigor;
m) determinar, com amparo no art. 43, caput, c/c o § 3º, da Resolução TCU 259/2014, a constituição, para exame da matéria, de processo apartado de representação, entre cujas peças inaugurais conste a reprodução das peças 182 e 183 destes autos;
n) encaminhar cópia da deliberação ao Procurador-Chefe da Procuradoria da República no Estado do Tocantins, nos termos do § 3º do art. 16 da Lei 8.443/1992 c/c o § 7º do art. 209 do Regimento Interno do TCU, para adoção das medidas cabíveis; e comunicar-lhe que o relatório e o voto que a fundamentarem podem ser acessados por meio do endereço eletrônico www.tcu.gov.br/acordaos e que, caso haja interesse, o Tribunal pode enviar-lhe cópia desses documentos sem qualquer custo.'
15. A proposição acima foi endossada pela SecexTCE (peças 191 e 192) .
16. Submetida ao MPTCU, o Subprocurador-Geral Lucas Rocha Furtado emitiu o Parecer acostado à peça 202, no qual o membro do Parquet, em resumo:
 a) manifestou-se parcialmente discordante da proposta da SecexTCE à peça 190, p. 14 16, por entender que não ocorreu a prescrição da pretensão punitiva, cabendo a aplicação de multa a todos os responsáveis cuja defesa for rejeitada pelo Tribunal; 
 b) por considerar que o valor do dano, relativo aos medicamentos com prazo de validade inferior ao previsto, seria de R$ 177.168,12; e
 c) por entender que os responsáveis pelo dano relativo ao superfaturamento devem ter as contas julgadas irregulares, devendo ser condenados, em débito, no valor de R$ 141.052,62, além de sancionados com a multa prevista no art. 57, da Lei 8.443/1992.
17. Elevado ao Min. Rel., este, em Despacho de 18/12/2019 (peça 204) , determinou o retorno do presente processo à SecexTCE para citação adicional da Tríade Farmacêutica Ltda., por intermédio do seu novo procurador (Ricardo Reis Messaggi - OAB/PR 63.486) , em homenagem ao princípio da ampla defesa, não só porque a responsável teria permanecido originalmente revel nos autos, mas também porque, querendo, o novo procurador poderia confirmar ou complementar as alegações de defesa acostadas às peças 194-201.
17.1. Também determinou que, após o efetivo saneamento dos autos, a SecexTCE emitisse parecer conclusivo e, via MPTCU, enviasse o processo a seu Gabinete.
18. A citação adicional à Tríade Farmacêutica deu-se por intermédio do Ofício 0002/2020   TCU/Secex-TCE, de 2/1/2020 (peça 205) . Em resposta, a empresa apresentou alegações de defesa complementar, em 27/1/2020 (peça 207) .
19. Além disso, a Sra. Vanda Maria Gonçalves Paiva, que havia apresentado pedido de prorrogação de prazo, negado pelo Min. Rel., em Despacho de 15/7/2020 (peça 211) , apresentou alegações de defesa, em 17/7/2020 (peça 212) .
20. Destaque-se que, embora o Despacho do Min. Rel. tenha indeferido formalmente a aludida solicitação de prorrogação de prazo, autorizou, materialmente, a fixação de improrrogável prazo de quinze dias, para a efetiva apresentação da documentação suscitada pela responsável, a ser obtida junto à Secretaria de Saúde do Tocantins.
EXAME TÉCNICO
Alegações de Defesa - Tríade Farmacêutica Ltda. 
21.  Por intermédio do procurador Ricardo Reis Messaggi (OAB/PR 63.486) , a Tríade Farmacêutica Ltda. apresentou defesa complementar, em 27/1/2020 (peça 207) , cujos pontos principais estão parcialmente reproduzidos a seguir. A defesa argumentou o seguinte:
 i) será demonstrada a ausência de qualquer responsabilidade da Tríade, evidenciando-se que a imputação de responsabilidade foi lastreada por uma análise perfunctória dos dados, sem observar que houve o pleno cumprimento do contrato e atendidas todas as exigências definidas em seu escopo (peça 207, p. 2) ;
 ii) o que se busca, como eixo central da manifestação, é tão-somente que haja um julgamento à vista das provas contidas nos autos que, aliás, em nada conspiram contra a Demandada, e que se observe a melhor técnica jurídica (peça 207, p. 2) ;
 iii) em nenhum momento, há descrição que seja capaz de induzir danos ao erário, por ato promovido pela Empresa, visto que ela cumpriu com o contrato. E, conforme adiante será melhor explanado, diante da constatação de que os valores de alguns dos itens estavam acima da Tabela CMED, justificadamente pelo fato de a Ré ter sido obrigada a adquiri-los de outras distribuidoras para atendimento, os pagamentos foram prontamente glosados, não havendo qualquer prejuízo à Administração (peça 207, p. 3) ;
 iv) já em relação a responsabilidade acerca do prazo de validade dos medicamentos, e o fato de que a fiscalização verificou que inúmeros desses itens venceram sem a dispensação deles, não há qualquer elemento ou indício de que o mesmo ocorreu por responsabilidade da Tríade. Ao contrário, da análise de todos os fatos e documentos carreados aos autos, o que transparece é a ocorrência da má-gestão dos estoques pela Administração, condição esta sob a qual a Tríade não tem controle (peça 207, p. 3) ;
Ausência de atuação da Tríade na fase interna da licitação e na gestão administrativa.
 v) em se tratando de uma dispensa de licitação, por motivo emergencial, as quantidades adquiridas deveriam ser especificamente para o atendimento do prazo do contrato, ou seja, de 180 dias, cabendo uma análise da média mensal da demanda, acompanhada pela dispensação, na mesma quantidade, dos produtos comprados (peça 207, p. 4) ;
 vi) esta ressalva é importante porque, além deste prazo, a quantidade adquirida se desvirtuaria do critério emergencial, já que o prazo de 180 dias seria suficiente para a abertura de um novo processo licitatório. Este prazo de seis meses é importante, porque foi com base nesta demanda que foram buscados medicamentos para atendimento da contratação emergencial, sendo que eventuais medicamentos entregues com prazo inferior aos dezoito meses padrão do Estado, poderiam ser tratados na forma de troca de produto posteriormente, nos termos da garantia assumida pela Tríade (peça 207, p. 4-5) ;
 vii) justamente por isso, o prazo de validade de dezoito meses exigida dos produtos se torna secundário, já que, se efetuada a etapa interna ou a dispensação corretamente, todos os produtos fornecidos já deveriam estar esgotados no prazo do contrato de dispensa (peça 207, p. 5) ;
 viii) se a quantidade de medicamentos adquiridos, por meio do contrato de dispensa, serviria para atender uma demanda de 180 dias, porque alguns medicamentos ficaram meses em estoque, sem qualquer dispensação, seja durante o prazo de 180 dias, seja após este prazo? (peça 207, p. 6) ;
Validade dos medicamentos.
 ix) o Relatório que gerou o Acórdão 10024/2015-TCU-Segunda Câmara demonstrou que havia medicamentos que estavam com o prazo de validade abaixo de dezoito meses, período exigido em contrato, sem, contudo, observar os detalhes relacionados a esta condição, em especial, o fato de a compra ter sido feita para dispensação em 180 dias, bem como a existência de previsão contratual de troca de produtos, condição suspensiva de qualquer pretensão indenizatória (peça 207, p. 6) ;
 x) quanto a dispensação, no prazo de 180 dias, o despacho 948/2014, da Sesau/TO, datado de 4/4/2014, em resposta a Parecer da CGE, aduz, no item K (peça 207, p. 7) :
'a referida dispensa emergencial é para atender a um período emergencial de 180 dias, sendo a entrega imediata, e que houve alguns itens que foram entregues com a validade inferior à contratada, contudo considerando que os mesmo são necessários para o uso imediato na rede hospitalar do Estado, tão logo serão consumidos antes que o prazo supra citado seja expirado, portanto, não causando dano ao erário.'
 xi) de qualquer forma, nunca houve qualquer dano ao erário promovido pela Tríade, que sempre esteve à disposição para efetuar a troca dos produtos entregues com validade inferior aos dezoito meses, que nunca foi solicitado (peça 207, p. 7) ;
Garantia de troca dos produtos e a condição suspensiva estabelecida no contrato.
 xii) a exigência de prazo de validade constante da Cláusula Quarta - Inciso II - 'Validade mínima dos medicamentos de 18 (dezoito) meses a partir da data de entrega', é complementada pela Cláusula Quinta, Inciso II, do mesmo contrato, que trouxe a possibilidade de entrega de produto com prazo inferior, desde que assumido o compromisso de substituição de medicamentos, conforme se observa do seguinte trecho transcrito (peça 207, p. 8) :
'INCISO II - 'dar plena garantia e qualidade do medicamento adquirido/prestado, e que este após a entrega, possua a validade/garantia mínima exigida, imputando-lhe os ônus decorrentes da cobertura dos prejuízos pela entrega dos mesmos em desconformidade com o especificado neste contrato, caso não seja possível a troca, tudo a encargo da Contratada' (grifos originais) '
 xiii) o que se denota, desta Cláusula, é a inclusão de uma condição prévia para eventual demanda de cobertura de eventuais prejuízos pela Tríade, no caso, a possibilidade de troca do produto vencido, exercitando a garantia solicitada pela Administração e assumida pela farmacêutica (peça 207, p. 8) ;
 xiv) a Cláusula Quinta, inciso II, subordinou, a pretensão de imputação de ônus decorrente da cobertura dos prejuízos advindos de produtos entregues com validade inferior à prevista, à prévia condição suspensiva de verificação de possibilidade de troca. Contudo, não tendo sido verificada esta condição, já que inexistente qualquer pedido de troca de produto, nunca se ultrapassou a condição exigida para se imputar, à Tríade, eventual responsabilidade de indenização pelo vencimento dos itens nos estoques da Administração (peça 207, p. 9) ;
 xv) a fornecedora ofertou sua proposta e se propôs a atender à Administração, considerando os critérios estabelecidos pela própria Sesau/TO, quando da deflagração da dispensa de licitação, por questão emergencial, inclusive quanto às quantidades definidas, no termo de referência. Além disso, nas justificativas à dispensa de licitação, a Administração esclareceu que o fornecimento seria pelo período de sessenta dias (peça 207, p. 11) ;
 xvi) logo, não caberia a Tríade contestar a demanda de medicamentos utilizados pela Administração no período, mas, diante da urgência do pedido de compra recebido, acreditou que o prazo de consumo dos produtos seria de sessenta dias, sendo possível, portanto, o fornecimento de medicamentos com prazos de validade inferiores aos dezoito meses, garantindo-se a troca na eventualidade de não utilização no prazo programado (peça 207, p. 12) ;
Ausência de gestão de estoques - Dispensação de produtos com vencimentos mais longos primeiro, com consequente vencimento dos mais antigos.
 xvii) na planilha apresentada no movimento 186, verifica-se que esse E. Tribunal de Contas realizou a análise da validade dos medicamentos pelo prazo de 180 dias e, ao fim, atribuiu a responsabilidade do vencimento de produtos no estoque conjuntamente à Administração e à empresa fornecedora (peça 207, p. 12) ;
 xviii) entretanto, a aferição deste prazo, nos termos praticados no movimento 186, somente serve para aferir a responsabilidade da Administração, seja na inobservância das boas práticas exigidas na dispensação de produtos, dispensando primeiro aqueles que tem prazo de validade mais curto, seja na inércia em solicitar a substituição de medicamentos próximos ao término da validade, nos termos da proposta (peça 207, p. 12) ;
 xix) a Tríade, em nenhum momento, contribuiu pela deficiência no controle dos prazos de validade dos medicamentos. Isso porque é obrigação da Administração realizar o controle da dispensação dos medicamentos. Realizar um controle em que seja dada prioridade à entrega, ao paciente, daqueles medicamentos que estivessem mais próximos do vencimento (peça 207, p. 12) ;
 xx) a perda dos medicamentos, por vencimento dos referidos produtos, deu se exclusivamente por conduta negligente dos gestores do almoxarifado, que, no momento de dispensação, não realizaram controle dos lotes e consequente prazo de validade desses medicamentos, dispensando aqueles com prazo de validade mais próximo, e retendo aqueles com prazo de validade maior para futura dispensação (peça 207, p. 13) ;
 xxi) refere-se ao TC Processo 010.313/2018-4, de relatoria do Min. André Luís de Carvalho, para aduzir que, o apresentado no mencionado processo contribui com os argumentos trazidos pela Tríade, que caberia somente à Administração controlar a dispensação dos medicamentos e, por ausência de controle, os medicamentos não foram utilizados dentro do prazo, e sequer foi solicitada a troca, perecendo sem utilização (peça 207, p. 14) ;
Análise numérica dos itens da dispensa.
 xxii) dos 187 itens que constaram no contrato, 56 tiveram entregas de produtos com prazo de validade inferior a 18 (dezoito) meses. Em percentuais, isso significa que 71% dos produtos foram entregues atendendo à exigência de validade mínima, sem necessidade de solicitação de troca (peça 207, p. 18-19) ;
 xxiii) no que tange aos 56 produtos com lotes entregues com validade inferior a dezoito meses, nenhum dos itens tinha prazo de validade inferior aos sessenta dias previstos inicialmente para a dispensação emergencial, e apenas cinco itens tinham lotes com validade inferior a 180 dias, e 41 tinham lotes com prazo de validade superior a um ano (peça 207, p. 19) ;
 xxiv) ou seja, resta evidente a ação da Tríade de entregar produtos para atendimento da demanda emergencial inicialmente apresentada de sessenta dias. O mesmo compromisso fica evidente quando se percebe que somente 5,35% dos itens tinham prazo de validade inferior à 180 dias (peça 207, p. 19) ;
 xxv) trazendo esta mesma análise para o parâmetro de valores financeiros, esta diferença fica ainda menor, já que estes 5,35% representam 2% do custo financeiro do contrato. Logo, 98% dos custos dos produtos entregues tinham prazo de validade superior a 180 dias, os quais, a princípio, sequer precisariam de uma eventual troca, já que programados para dispensação neste período. Somente 2% eventualmente seriam objeto de troca neste período, caso não fossem dispensados antes (peça 207, p. 19) ;
Análise Detalhada dos Dados.
AMOXICILINA 500mg Cápsula.
 xxvi) foram adquiridas 30.000 (trinta mil) unidades do item, cuja validade, na data de entrega na Administração, era de 444 dias ou 14 meses e 25 dias. Ao fim deste período de validade, remanesceram, em estoque, 21.959 unidades do produto vencidas. Não houve pedido de troca de produto (peça 207, p. 21) ;
 xxvii) verifica-se, do relatório de estoque da Sesau/TO, que houve apenas dispensação em três meses, e ainda assim em quantidades muito menores que um mínimo estimado para a compra, no caso, 49 unidades em abril, 1.063 em junho e 105 em julho de 2014. Após 180 dias da entrega de 30.000 unidades das mercadorias nos estoques da Secretaria, ainda remanescia, em estoque, 28.783 unidades, as quais ainda tinham prazo de validade de 264 dias (peça 207, p. 21) ;
 xxviii) praticamente não se dispensou o produto durante todo o período previsto para isso, indicativo da ausência de gestão do estoque, seja na compra, seja na dispensação, fatos estes que não são de responsabilidade da Tríade. E mesmo que se faça esta análise ignorando o fato de o medicamento ter sido adquirido para dispensação em 180 dias, neste caso, considerando seu prazo total de vencimento de dezoito meses, ainda assim o panorama não muda. Neste caso, a média mensal que deveria ser dispensada seria de 1.666 unidades. De qualquer sorte, houve consumo muito inferior à média mensal: abril/2014 (49) , junho/2014 (1063) , julho/2014 (105) , setembro/2014 (217) , outubro/2014 (520) , novembro/2014 (1.764) , dezembro/2014 (347) , janeiro/2015 (3.550) e fevereiro/2015 (420) [peça 207, p. 22];
 xxix) o estoque ficou congelado em 21.959 unidades por 78 dias até o vencimento do lote, já que a última dispensação ocorreu em 11/2/2015, e o vencimento do lote em 30/4/2015. Ou seja, 78 dias sem qualquer movimento de estoque, inclusive pedido de troca de produto, conforme previsão contratual, que possibilitaria o atendimento até agosto/2015 (peça 207, p. 22) ;
 xxx) assim sendo, impugna-se a pretensão de imputação de responsabilidade de pagamento da quantia de R$ 25.033,26, em face da fornecedora, tendo em vista que não pode ser responsabilizada pelos resultados da má-gestão dos estoques, em relação aos lotes fornecidos, bem como por nunca ter havido a condição suspensiva referente à solicitação de troca do produto (peça 207, p. 22-23) ;
OMEPRAZOL - 20 MG - CÁPSULA
 xxxi) verifica-se que foram adquiridas 55.000 unidades do item, cuja validade, na data de entrega na Administração, era de 502 dias ou 16 meses e 22 dias. Contudo, existe uma divergência entre a conclusão do Movimento 186, onde afirma que remanesceram, em estoque, 36.786 unidades do produto vencidas. Afinal, ao se observar o relatório de estoque utilizado como base para as conclusões apresentadas no Movimento 186, o mesmo aponta, ao fim, que o estoque do produto atingiu 'zero' (peça 207, p. 23) ;
 xxxii) o prazo de validade dos produtos venceria em 30/6/2015, ou seja, considerando que a última dispensação com apontamento zero no estoque aconteceu em 4/12/2014, sequer havia como se estender um prazo, posto que, para efetuar a troca, era necessário devolver os produtos vencidos, sendo que o relatório apontava que estes produtos não mais existiam, desde setembro de 2014 (peça 207, p. 24) ;
 xxxiii) assim, impugna-se completamente a pretensão de imputar, à Tríade, a responsabilidade sobre uma suposta quantia do Item OMEPRAZOL 20mg Cápsula, quando o relatório aponta que o item restou zerado em estoque, em 4/12/2014 (peça 207, p. 24) ;
 xxxiv) este fato serve para corroborar o fato de que o fornecimento dos medicamentos com prazos inferiores a dezoito meses não tinha condições, por si só, de causar algum dano ao erário, já destinados à dispensação antes de respectivos vencimentos dos prazos de validade (peça 207, p. 25) ;
IMUNOGLOBULINA HUMANA 5G IV PO SOL. INJ. 100ML.
 xxxv) a aquisição foi de quarenta unidades, sendo que a projeção de dispensação, no prazo da licitação, era de aproximadamente 7 unidades por mês. Entretanto, conforme se verifica do relatório de estoque da Sesau/TO, a dispensação, nesse prazo (180 dias) , só ocorreu duas vezes, uma vez no mês de maio/2014 (5 unidades) , e uma vez no mês de junho/2014 (15 unidades) , ficando supostamente paralisado por onze meses, em estoque, até seu vencimento, em 30/5/2015 (peça 207, p. 25) ;
 xxxvi) não se pode imputar ao fornecedor a responsabilidade advinda da manutenção de metade de um lote comprado em caráter de uso emergencial, para uso em sessenta dias, por onze meses em estoque, até seu vencimento, ainda mais quando sequer houve pedido de troca do produto (peça 207, p. 26) ;
 xxxvii) outros produtos (peça 207, p. 26-40) ;
Considerações finais.
 xxviii) não se pode ignorar as peculiaridades que abrangem o presente processo, em especial a ausência da gestão da dispensação promovida pela Administração, em total descompasso com as normas, sem que a Tríade Farmacêutica tivesse qualquer participação nessa omissão, visto que somente forneceu os medicamentos e apresentou a garantia de troca dos produtos, no caso de eventual necessidade de substituição diante vencimento do produto, conforme condição prevista na Cláusula Quinta, do Contrato (peça 207, p. 41) ;
 xxxix) diante da ausência do pedido de troca, não se cumpriu a condição estabelecida na Cláusula Quinta, inciso II, visto que a mesma subordinou a pretensão de imputação de ônus decorrente da cobertura dos prejuízos advindos de produtos entregues com validade inferior a prevista, à prévia condição suspensiva de verificação de possibilidade de troca. Contudo, não tendo sido verificada esta condição, já que inexistiu qualquer pedido de troca de produto, nunca se ultrapassou a condição exigida para se imputar, à Tríade, eventual responsabilidade de indenização pelo vencimento dos itens nos estoques da Administração (peça 207, p. 41) ; e
 xxxx) reafirma a inexistência de qualquer irregularidade em relação ao vencimento dos produtos atribuídas à Tríade Farmacêutica. A Tríade realizou a regular entrega dos medicamentos, isso conforme contratado, e apresentou, como garantia, a troca dos produtos que eventualmente estivessem foram do prazo de validade de dezoito meses, entretanto, reafirma-se, à exaustão, que não houve solicitação da Administração para realizar a referida troca (peça 207, p. 41) .
Análises
22. De modo implícito, a defesa da Tríade Farmacêutica concordou e até justificou o superfaturamento de parte dos medicamentos. Contudo, entendeu não haver débito em face de ter havido retenção de pagamentos, a que se referiu como glosas.
23. Na realidade, a Sesau/TO, ciente do superfaturamento, informou à Tríade que o valor do superfaturamento seria descontado, na forma de glosas, no pagamento das notas fiscais. A Farmacêutica concordou com o mecanismo (peça 3, p. 23, do TC 013.334.2015-8) . Entretanto, as glosas não foram feitas, e a contratada recebeu a integralidade dos valores das notas fiscais, causando prejuízo ao erário, embora nem todas as notas fiscais tenham sido pagas. Desse modo, as notas fiscais pagas o foram com superfaturamento.
24. A respeito deste superfaturamento, o item 1.8.1, do Acórdão 9904/2016-TCU-Segunda Câmara, de relatoria do Min. André Luís de Carvalho, determinou, à Sesau/TO, que atentasse para a necessidade de promover a retenção da quantia de R$ 554.431,18, no âmbito do Contrato 27/2014. No entanto, aquela decisão era provisória, cautelar, no sentido de evitar a efetividade do dano ao erário.
25. Agora, em sede de análise de alegações de defesa apresentadas pela empresa, nada obstante a mencionada retenção, entende-se adequado conceder prazo para a Tríade Farmacêutica recolher, aos cofres do Fundo Estadual de Saúde do Tocantins, os valores decorrentes do superfaturamento verificado no fornecimento de medicamentos objeto do Contrato 27/2014. Após comprovado o recolhimento dos valores pela Tríade, o Tribunal liberará, à contratada, os valores retidos em face do Contrato 27/2014, e poderá julgar as contas especiais da Tríade regulares com ressalva e dar-lhe quitação.
Débito de responsabilidade da Tríade Farmacêutica Ltda.
	REFERÊNCIA À NOTA FISCAL
	VALOR ORIGINAL (R$) 
	DATA DA OCORRÊNCIA

	9053
	2.263,71
	21/10/2014

	9060
	8.565,40
	05/10/2014

	9064
	29.551,74
	21/10/2014

	9104
	12.524,08
	05/10/2014

	9106
	45.555,00
	17/09/2014

	9140
	570,00
	17/09/2014

	9190
	9.202,22
	17/09/2014

	9192
	32.820,47
	17/09/2014

Valor atualizado, até 21/10/2021: R$ 210.817,95
26. Quanto às alegações de defesa, apresentados pelo procurador da Tríade Farmacêutica, em relação à entrega de produtos com data de validade inferior ao estabelecido contratualmente, podem ser acolhidas pelo Tribunal. Não porque a entrega de medicamentos com prazo de validade inferior a dezoito meses não constituísse infração contratual, mas porque o próprio contrato previa a possibilidade de troca de produtos que se fizesse necessária, seja em função da validade e/ou da garantia mínima exigida, conforme previsto no inciso II da Cláusula Quinta do Contrato 27/2014 (peça 195, p. 5) :
'CLÁUSULA QUINTA
Obrigações da Contratada
 (...) 
INCISO II - dar plena garantia e qualidade do medicamento adquirido/prestado, e que este após a entrega, possua a validade/garantia mínima exigida, imputando-lhe os ônus decorrentes da cobertura dos prejuízos pela entrega dos mesmos em desconformidade com o especificado neste contrato, caso não seja possível a troca, tudo a encargo da CONTRATADA'
27. Vê-se, portanto, que a troca de produtos recebidos com prazo de validade inferior ao prazo de dezoito meses era factível. Porém, nos autos, não há nenhuma evidência de que tenha sido solicitada a troca de medicamentos entregues com prazo de validade menor do que dezoito meses.
28. Considerando o disposto na Cláusula Quinta, inciso II, que subordinou a pretensão de imputação de ônus decorrente da cobertura dos prejuízos advindos de produtos entregues com validade inferior à prevista, entende-se que a Tríade Farmacêutica tem razão, porque havia a possibilidade de troca de produtos que não atendessem às especificações. A condição suspensiva alegada pela defesa não se verificou, uma vez que inexistiu qualquer pedido de troca de produto, de modo que não se ultrapassou a condição exigida para se imputar, à farmacêutica, a responsabilidade de indenizar pelo vencimento dos itens entregues com prazo de validade inferior a dezoito meses.
29. A propósito da entrega de medicamentos com prazo de validade inferior a dezoito meses, destaca-se a resposta da Sra. Vanda Maria Gonçalves Paiva, ex-secretária de estado da saúde do Tocantins, no período de 9/10/2012 a 25/5/2014, a Parecer da CGE, no sentido de que o prazo de validade não seria problema, porque os medicamentos seriam dispensados prontamente:
'a referida dispensa é para o período de 180 dias e devido a urgência na entrega imediata dos produtos em questão, houve alguns itens que foram entregues com a validade inferior a contratada, contudo, considerando que os mesmos são necessários para uso imediato na rede hospitalar do estado, tão logo, serão consumidos antes que o prazo supra citado seja expirado, portanto, não causando ônus ao erário (peça 3, p. 26, do TC 013.334.2015-8) '
30. Em resumo, o fornecimento dos medicamentos com prazos de validade inferiores a dezoito meses, isoladamente, não tinha condições de causar algum dano ao erário, haja vista a possibilidade de troca de medicamentos. Além disso, o Contrato 27/2014 foi estabelecido para viger pelo prazo de 180 dias, conforme estabelecido na Cláusula Décima (peça 195, p. 14) , levando se a crer, pelo menos em princípio, que os medicamentos deveriam ser consumidos/dispensados naquele prazo de seis meses.
31. Dessa forma, pode-se acolher as alegações de defesa apresentadas pela Tríade Farmacêutica em relação à entrega de medicamentos com prazo de validade inferior a 180 dias.
32. Diante do exposto, entende-se adequado o acolhimento parcial das alegações de defesa, motivo pelo qual propor-se-á, ao final desta instrução, a fixação de prazo para a Tríade Farmacêutica recolher os valores superfaturados, ao Fundo Estadual de Saúde do Tocantins, para que, posteriormente, sejam liberados os valores retidos, em face do Contrato 27/2014, cuja retenção fora determinada pelo item 1.8.1, do Acórdão 9904/2016-TCU-Segunda Câmara.
Alegações de Defesa - Vanda Maria Gonçalves Paiva.
33. Mediante documento confeccionado, mas não assinado por advogada, a Sra. Vanda Maria Gonçalves Paiva apresentou alegações de defesa, em 17/7/2020 (peça 212) . Os principais argumentos foram os seguintes:
 a) incompetência do TCU, pelo fato de os recursos aplicados, no Contrato 27/2014, serem estaduais (peça 212, p. 3-18) ;
 b) à luz da Lei 13.655/2018, devem ser considerados os obstáculos e as dificuldades do gestor, e as exigências das políticas públicas a seu cargo, na interpretação de normas sobre gestão pública (peça 212, p. 18-21) ; e
 c) no mérito, contestou a ocorrência de prejuízo ao erário:
 c.1) jamais houve aquisição de medicamentos por valores superiores aos de mercado, ainda que o fornecedor tenha cotado valores superiores (peça 212, p. 22) ;
 c.2) os medicamentos adquiridos foram comprados para atender situação emergencial, e sua utilização ocorreu de imediato, em poucos dias, e não era destinado a estoque fixo (peça 212, p. 22) ; ademais, durante seu período de gestão, inexistiu comunicação de medicamentos vencidos, o que demonstra ser irrelevante, para a aquisição emergencial, qualquer alegação sobre validade de dezoito meses (peça 212, p. 23) .
Análises
34. É improcedente a alegação de incompetência do TCU em face de se tratar de recursos estaduais. A origem dos recursos já foi tratada em instrução pretérita, acostada à peça 10, do apensado TC 013.334.2015-8:
'18. Superando essas considerações preliminares, convém destacar que originalmente a justificativa da DL e o contrato fixaram que as despesas pertinentes seriam custeadas com recursos da fonte orçamentária identificada pelo código 102 (peça 1, p. 53 e p. 68, cláusula nona) . 
 (...) 
20. Posteriormente, os gestores da Sesau/TO alteraram a fonte orçamentária, mediante apostilamento ao contrato, passando a utilizar o código 250 como fonte destinada a cobrir as despesas relacionadas à execução do ajuste (peça 2, p. 88-89) . 
21. Também com base no MTO/TO, o código de fonte orçamentária 250 (peça 4) serve para registrar os recursos oriundos de transferências regulares do FNS para o FES/TO, especificamente relacionados ao Bloco MAC (arts. 13 a 16 da Portaria MS/GM 204/2007) .'
35. Embora inicialmente o Contrato 27/2014 fosse custeado por dotação orçamentária proveniente da Fonte 102, recursos estaduais (peça 195, p. 14) , posteriormente, em 15/9/2014, houve o apostilamento do contrato, com a finalidade de modificar a fonte dos recursos para 250, recursos federais do SUS, conforme Termo de Apostilamento (peça 2, p. 89, do TC 013.334/2015 8) :
' (...) resolve APOSTILAR o Contrato n°. 027/2014, constante no bojo dos autos n° 2014 3055 000271, celebrado entre a SECRETARIA DA SAÚDE e a empresa TRÍADE FARMACEUTICA LTDA-EPP com a finalidade de alteração da Fonte Recurso, passando a vigorar no n°. 027/2014 a Fonte de Recurso 250, tendo em vista os fatos e fundamentos exarados pelo Subsecretário de Finanças e o Secretário de Estado da Saúde (...) '
36. Apesar de improcedente, o argumento de incompetência do TCU em relação à origem dos recursos aproveita à Sra. Vanda Maria. Veja-se que o apostilamento se deu em 15/9/2014, ao passo que a Sra. Vanda ocupou o cargo de secretaria estadual de saúde até 25/5/2014. Ou seja, quando os recursos aportados ao Contrato 27/2014 passaram a ser federais, a ex-secretária não era mais gestora da Sesau/TO.
37. Relativamente ao argumento alusivo à luz da Lei 13.655/2018, segundo a qual devem ser considerados os obstáculos e as dificuldades do gestor, bem assim as exigências das políticas públicas a seu cargo, é possível mitigar a responsabilidade imposta à ex-secretária de saúde. 
38. Conforme contido na sentença judicial sobre Ação Civil Pública de Improbidade Administrativa em desfavor da Sra. Vanda Maria Gonçalves Paiva, do Sr. Luiz Antônio da Silva Ferreira e de outros réus (Processo nº . 0002188-40.2016.4.01.4300) , o juízo federal reconheceu a grave situação em que se encontrava a saúde pública no Tocantins, antes e depois da contratação emergencial por dispensa de licitação tratada nestes autos.
'117. É fato notório que o sistema público de saúde no Estado do Tocantins atravessa verdadeiro caos. A situação remonta à época da desastrosa transferência de sua administração para organização da sociedade civil de interesse público. Com a escolha de gestores mais pela afinidade política que pela competência, a aquisição de insumos a toque de caixa, o tratamento insensível e desumano de servidores e usuários do sistema de saúde, a situação pouco mudou nos últimos quinze anos. Levando em conta esse cenário, é razoável entender que alguns dos fatos verificados se justifiquem em razão da necessidade de adotar medidas urgentes a fim de assegurar a continuidade de um serviço público essencial, contudo, outros atos e omissões podem ter contribuído para a estado de coisas caótico que perdura por anos, inclusive, com as feições próprias da improbidade.'
39. As dificuldades e os obstáculos encontrados pelos gestores não significam licença para o cometimento de irregularidades, especialmente quando os gestores causam as irregularidades. As datas dos débitos apontados se referem às de pagamento das notas fiscais. Embora a maioria seja posterior à data em que a Sra. Vanda deixou o cargo de secretária de saúde, os medicamentos foram recebidos pela Sesau/TO durante o período de gestão da ex-secretária, conforme os apontamentos contidos na tabela 6.1 (peça 3, p. 43-44, do TC 013.334.2015-8) .
39.1. A Sra. Vanda era ciente que havia valores a serem glosados naquelas notas fiscais, exatamente os valores com sobrepreço e/ou superfaturamento. Isso porque ela própria fora subscritora do OFÍCIO/SESAU/GABSEC 03/2014, de 3/4/2014, no qual reconhecia a existência do sobrepreço, mas para não atrasar o processo, os valores de sobrepreço seriam glosados das notas fiscais, procedimento este aceito pela Tríade Farmacêutica (peça 3, p. 23, do TC 013.334.2015-8) . 
40. Não se podia exigir conduta diversa da Sra. Vanda, que tomou atitude razoável naquele momento. Porém, não se sabe porque motivo as glosas não foram feitas por ocasião do pagamento das notas fiscais que, aliás, não foram concomitantes aos fornecimentos. Como exemplo, a NF 9064, emitida em 1º/2/2014, material recebido em estoque em 4/2/2014, somente foi paga em 21/10/2014 (peça 3, p. 43, do TC 013.334.2015-8) . Por isso, não se deve atribuir responsabilidade, à Sra. Vanda, por pagamentos superfaturados, porque não há certeza de que ela tenha participado do ato de liquidação e pagamento dos medicamentos.
41. Situação diversa ocorreu em relação aos produtos recebidos com prazo de validade inferior a dezoito meses. O argumento de que os medicamentos seriam consumidos de imediato seria aceitável, se verdade fosse. Na realidade, a Sesau/TO, com participação da Sra. Vanda, contratou medicamentos em quantidade superior à necessária para o período emergencial e, por pior, ainda aceitou produtos com prazo de validade inferior a dezoito meses.
42. Por oportuno, reproduz-se, a seguir, análises empreendidas na peça 186, a respeito da aceitação de medicamentos com prazo de validade inferior a dezoito meses em relação à Sra. Vanda:
'8. Primeiramente, observe-se que, segundo consta da 'Tabela 9.1' em confronto com a 'Tabela 10.1', ambas do relatório da CGE/TO, todos os medicamentos pagos por meio da fonte de recursos federais (250) foram recebidos no período de sua gestão (TC 013.334.2015-8, peça 3, p. 68-70 e 71) . Embora não conste do verso da nota fiscal 9140 a data de ateste, verificou-se que os medicamentos correspondentes foram registrados no sistema do 'Estoque Regulador' no dia 22/4/2014, ou seja, os medicamentos foram recebidos antes dessa data, portanto em sua gestão (peça 184) .
9. É oportuno resgatar que no item 19, alínea 'k', do Parecer 3º COCI 021/2014, de 26/3/2014, o órgão de controle interno recomendou 'observar o prazo de validade inferior a 18 meses e solicitar sua substituição quando necessário, a fim de se evitar prejuízos ao erário' (TC 013.334.2015-8, peça 3, p. 17-22) . Em resposta, foi exarado o Despacho 948/2014 da Sesau/TO, de 4/4/2014, do qual são signatários a responsável, o Sr. Luiz Renato Pedra Sá, 'Diretor do Departamento de Apoio à Gestão Hospitalar', e o Sr. José Gastão Almada Neder, Secretário Executivo da Saúde, mediante o qual foi apresentada a resposta a seguir reproduzida, a qual, diversamente de outras recomendações, não se trata de uma regularização, mas de mera justificação (TC 013.334.2015-8 - peça 3, p. 25-27) .
 k) em resposta ao parecer da CGE onde foi apontado acerca da entrega de produtos de validade inferior a 18 meses, tem-se que a referida dispensa é para o período de 180 dias e devido a urgência na entrega imediata dos produtos' em questão, houve alguns itens que forma entregues com validade inferior a contratada, contudo, considerando que os mesmos são necessários para uso imediato na rede hospitalar do estado, tão logo, serão consumidos antes que o prazo supra citado seja expirado, portanto, não causando ônus ao erário.
10. Definitivamente, sua responsabilidade é patente. Era de se esperar, porque estava em seu poder e alcance, que ainda em sua gestão fosse demandada a substituição das mercadorias. Apoiar-se no pressuposto de que os medicamentos seriam consumidos dentro do período de 180 dias foi uma atitude temerária, uma vez que assumiu riscos desnecessários e impactantes que não coadunam com a responsabilidade e cuidado que se espera do gestor máximo na área de saúde de um estado.
11. Verificou-se, ainda, conforme abordado no relatório da CGE/TO, que a gestora não designou fiscal ao contrato (TC 013.334.2015-8 - peça 3, p. 40) . Na presunção de um uma efetiva fiscalização, não haveria dano se houvesse fiscal do contrato, porque o mesmo, por determinação do art. 69 da Lei 8.666/1993, constataria os 'vícios, defeitos ou incorreções resultantes da execução', e obrigaria o contratado a 'substituir, às suas expensas, no total ou em parte, o objeto do contrato'.
12. Segundo o Acórdão 859/2006-TCU-Plenário, a 'negligência do fiscal da Administração na fiscalização de obra ou acompanhamento de contrato atrai para si a responsabilidade por eventuais danos que poderiam ter sido evitados, bem como as penas previstas nos arts. 57 e 58 da Lei 8.443/1992'. Se o fiscal negligente sofre o ônus de responder por danos, mais ainda aquele que, embora obrigado por lei, não o designou, de forma que a responsabilidade por eventuais danos resta atraída pela responsável, tendo em vista que foi omissa quanto à prática de ato administrativo vinculado, contrariando o art. 58, inciso III, c/c o art. 67 da Lei 8.666/1993.'
43. A aceitação de medicamentos com prazo de validade inferior a dezoito meses foi a causa primária do dano ao erário. Na tabela 6.1 (peça 3, p. 43-44, do TC 013.334.2015-8) , constam as datas de recebimento dos medicamentos no estoque regulador da Sesau/TO, ocorridas entre 4/2 e 11/3/2014. Logo em seguida, em 26/3, a CGE/TO, órgão de controle interno, no Parecer 3ª COCI 021/2014, item 19, alínea 'k', já recomendava à Sesau/TO observar o prazo de validade inferior a dezoito meses e solicitar a substituição, quando necessário, a fim de evitar prejuízos ao erário (peça 3, p. 17-22, do TC 013.334.2015-8) . Ou seja, em 26/3/2014, os gestores da Sesau/TO já tinham conhecimento da irregularidade e ainda dispunham de tempo mais do que suficiente para solicitar trocas por medicamentos com prazo de validade dentro do contratado.
44. A causa secundária e determinante para o dano ao erário foi a omissão dos gestores em não solicitar as trocas dos medicamentos vencidos e/ou com prazo de validade inferior a dezoito meses, por outros que atendessem ao critério. Nesse caso, em princípio, as responsabilidades devem recair sobre as pessoas que eram gestores entre as datas de recebimento dos produtos e as datas de pagamento das notas fiscais, na medida de suas respectivas condutas. Logo, à primeira vista, a Sra. Vanda contribuiu para o dano ao erário. Consequentemente, suas alegações deveriam ser parcialmente rejeitadas.
45. Porém, entende-se ser bastante falha a responsabilização de agentes nesta TCE. Veja que à peça 190, p. 18, consta matriz de responsabilização que atribui, à Sra. Vanda, a irregularidade pelo recebimento de medicamentos com prazo de validade inferior a dezoito meses. Mas atribui a mesma responsabilidade aos gestores Luiz Antônio da Silva Ferreira, na condição de ex-secretário estadual de saúde; José Gastão Almada Nader, na condição de ex-secretário-executivo da saúde; João Aparecido da Cruz, na condição de ex-subsecretário de gestão da Secretaria da Saúde; Luiz Renato Pedra Sá, na condição de ex-diretor do Departamento de Apoio à Gestão Hospitalar, e Sérgio Bonfim Araújo Souza, na condição de ex-coordenador da Diretoria de Apoio à Gestão Hospitalar, todos com a mesma conduta, qual seja, omitirem-se na adoção de providências visando garantir que os produtos adquiridos fossem entregues com observância das condições contratuais, quando deveriam ter adotado medidas para evitar tal ocorrência.
46. Não há individualização na conduta dos responsáveis listados. Não se especifica o que os gestores deixaram de fazer, ou deveriam fazer, para evitar o prejuízo ao erário. Não há clareza entre o nexo causal entre a conduta de cada um e o resultado gerado por essa conduta. Isso ocorre porque não houve especificação das condutas. Consequentemente, não se estabeleceu o nexo de causalidade entre as condutas dos responsáveis e o dano ao erário. 
47. Não consta, naquela matriz de responsabilização, porque não consta nos autos. Exceto quanto à secretária de saúde que, por força da Lei 8.080/1990, exerce a gestão local do SUS. Não há nenhuma informação sobre os cargos exercidos pelos outros gestores e em que medida seriam responsáveis por prejuízos ao erário. Como exemplo, não se intui de que modo o ex-coordenador da Diretoria de Apoio à Gestão Hospitalar contribuiu para o recebimento dos medicamentos com prazo de validade inferior a dezoito meses, ou qual a atitude que deveria tomar para solicitar a troca dos medicamentos por outros.
48. Não há como o Tribunal condenar um gestor sem este ter praticado uma conduta contrária ao erário. Condutas genericamente descritas como omitirem-se na adoção de providências visando garantir que os produtos adquiridos fossem entregues com observância das condições contratuais, quando deveriam ter adotado medidas para evitar tal ocorrência, não esclarece o que o agente fez ou deixou de fazer para causar ou evitar prejuízo ao erário. Afinal, qual a conduta que se esperava dos respectivos gestores? Deveria ficar esclarecido, mas não ficou. O tribunal condena com base na reprovabilidade da conduta do agente, mas a conduta reprovável deve estar bem caracterizada, o que não ocorre nesta TCE. 
49. Não se conhecendo os atos praticados pelos demais gestores, há de se repensar a atribuição de débito à Sr. Vanda. Ela deixou a função de secretaria estadual de saúde do Tocantins em 25/5/2014, enquanto o dano ao erário decorrente do recebimento de medicamentos com prazo de validade inferior a dezoito meses ocorreu entre 13/5 e 21/10/2014, conforme demonstrado na retromencionada tabela 6.1, com o pagamento das notas fiscais. Esses pagamentos, quase todos fora de sua gestão, poderiam ter sido evitados mediante glosas ou mediante troca por outros com prazo de validade a favor da Sesau/TO. 
50. Por isso, não se deve atribuir débitos à Sra. Vanda Maria Gonçalves Paiva, seja por medicamentos adquiridos com valores superiores aos de mercado, caracterizando superfaturamento, seja por produtos entregues com prazo de validade inferior a dezoito meses.
51. Diante do exposto, as alegações de defesa apresentadas supostamente pela advogada da Sra. Vanda, à peça 212, podem ser acolhidas pelo Tribunal. Por via de consequência, suas contas especiais podem ser julgadas regulares.
Outras informações - Falecimento de Responsável
52. À peça 223, consta Certidão de Óbito do Sr. Luiz Renato Pedra Sá, ocorrido em 23/3/2020. Na referida certidão, consta que o de cujos deixou bens a inventariar. No entanto, diligência efetuada ao Tribunal de Justiça do Tocantins (TJ/TO) , peça 224, a respeito da instauração de inventário judicial ou extrajudicial ou do arrolamento de bens do Senhor Luiz Renato Pedra Sá, CPF XXX.743.817-XX, bem assim da possível partilha de bens, ainda não foi respondida pelo TJ estadual.
53.  Em virtude da determinação contida no art. 5º, XLV, da Constituição Federal de 1988, de que 'nenhuma pena passará da pessoa do condenado', e considerando ainda que, nos termos do inciso I do art. 107 do Código Penal, a punibilidade extingue-se pela morte do agente, não será cabível a aplicação de penalidade de multa à pessoa falecida.
54. Como a relação entre a sanção e o responsável se aperfeiçoa no momento da prolação do acórdão, conclui-se que a morte anterior ao trânsito em julgado da deliberação retira tal elemento essencial, tornando inaplicável a multa (Acórdão 1088/2015-TCU-Plenário, rel. Augusto Nardes; 1390/2015-TCU-1ª Câmara, rel. Bruno Dantas; 1497/2015-TCU-Plenário, rel. Ana Arraes; 1514/2015-TCU-1ª Câmara, rel. Bruno Dantas; 1731/2015-TCU-1ª Câmara, rel.  Bruno Dantas; 3429/2015-TCU-2ª Câmara, rel. Marcos Bemquerer; 2.198/2015-TCU-Plenário, rel. Marcos Bemquerer; 2.311/2017-TCU-Plenário, rel. Augusto Sherman; 2.172/2017 TCU 1ª Câmara, rel. Benjamin Zymler e 10.558/2018-TCU-1ª Câmara, rel. Walton Alencar Rodrigues) .
55. Diversamente em relação ao débito, no entanto, persiste a necessidade de seu recolhimento. A imputação de débito tem natureza indenizatória, ou seja, não constitui penalidade. A obrigação de promover a reparação pelo dano causado ao erário pode ser transmitida com a herança. Em outras palavras, caberá, aos sucessores do de cujus, a obrigação de restituir o Erário, mas somente até o montante do patrimônio transferido pela herança. 
56. Por outro lado, as instruções às peças 186 e 190 rejeitaram as alegações de defesa e sugeriram a condenação do Sr. Pedra Sá em débito. De acordo com a matriz de responsabilização, o Sr. Luiz Renato omitiu-se na adoção de providências visando garantir que os produtos adquiridos fossem entregues com observância das condições contratuais, quando deveria ter adotado medidas para evitar tal ocorrência, em relação ao recebimento de medicamentos com validade inferior a dezoito meses. Mas como evitar o recebimento de produtos com prazo de validade inferior a dezoito meses, cujos débitos ocorreram entre 27/6 e 21/10/2014, tendo em vista que o Sr. Luiz Renato deixou o cargo de diretor do Departamento de Apoio à Gestão Hospitalar em 13/5/2014, antes de caracterizada a irregularidade?
57. Demais disso, não restou demonstrado de que forma deu-se a omissão do Sr. Luiz Renato   quanto ao recebimento de medicamentos com prazo de validade irregular e para sua não utilização ou possível troca, concretizando-se o prejuízo aos cofres públicos. Pelo contrário, os elementos contidos nos autos indicam que, quando houve o pagamento dos medicamentos, o Sr. Luiz Renato não era mais gestor da Sesau/TO.
58. Assim, diversamente das propostas contidas nas peças 186 e 190, propõe-se que as alegações de defesa apresentadas pelo Sr. Luiz Renato Pedra Sá, em 18/11/2016 (peça 134) , sejam acolhidas pelo Tribunal, com o consequente julgamento pela regularidade de suas contas especiais.
Responsabilização dos Demais Agentes
59. Também diversamente das propostas contidas nas peças 186 e 190, propõe-se que as alegações de defesa e as razões de justificativa apresentadas pelos demais responsáveis sejam todas acolhidas pelo TCU. Entende-se que a análise contida no Parecer do MP/TCU, à peça 202, p. 1, a favor do Sr. Luiz Antônio da Silva Ferreira, a seguir transcrita, exceto em relação à Tríade Farmacêutica, pode ser estendida aos demais responsáveis, uma vez que não houve a necessária individualização de suas condutas, não se caracterizando o nexo de causalidade entre as condutas e o dano ao erário.
'Ocorre, porém, que, conforme ponderei no parecer anterior, tal proposta não se baseou em atos concretos do Sr. Luiz Antônio, sejam comissivos ou omissivos, mas em meras cogitações sobre as condutas que lhe seriam possíveis. A instrução não apontou qualquer comprovação de que o gestor fora em algum momento confrontado com a situação de irregularidade e manteve se inerte. Limitou-se a supor que ele estivesse ciente da irregularidade e que, tendo oportunidade para corrigi-las, preferiu nada fazer. Daí porque não endossei a proposta que o condenava.'
Prescrição da Pretensão Punitiva do TCU
60. No que se refere à prescrição da pretensão punitiva, observa-se, de fato, que o auditor instruinte da peça 190 equivocou-se. Consoante apontado no item 48, daquela instrução, as irregularidades foram perpetradas entre 10/2 e 21/10/2014:
'a) aquisição de medicamentos com valores superiores à referência utilizada: os pagamentos inquinados foram realizados entre 17/9 e 21/10/2014 (Tabela 6.2, do Relatório CGE 001/2015, peça 3, p. 47-49 e 71, do TC 013.334.2015-8, e item 1.8.1, do Acórdão 10024/2015-TCU-Segunda Câmara) ;
b) recebimento de medicamentos com validade inferior a 18 (dezoito) meses: os recebimentos foram atestados no período compreendido entre 10/2 e 24/4/2014 (Tabela 6.3, do Relatório CGE 001/2015, peça 3, p. 51-55, do TC 013.334.2015-8) ;
c) utilização irregular de recursos financeiros do Bloco de Financiamento de Média e Alta Complexidade Ambulatorial e Hospitalar: o eventual desvio de finalidade teria ocorrido com os pagamentos relacionados ao contrato em questão, realizados entre 13/5 e 17/9/2014 (Tabela 6.1, do Relatório CGE 001/2015, peça 3, p. 43-44, do TC 013.334.2015-8) ;
d) contratação da empresa Tríade Farmacêutica Ltda. - EPP: contrato celebrado em 29/1/2014 (item 6.2, do Relatório CGE 001/2015, peça 3, p. 40) .'
61. Assim, segundo o entendimento firmado no Acórdão 1441/2016-TCU-Plenário, de relatoria do Min. Benjamin Zymler, entre a última irregularidade, 21/10/2014, e o Acórdão 10024/2015-TCU-Segunda Câmara, de 10/11/2015, que determinou as citações e as audiências dos responsáveis, transcorreu pouco mais de um ano, quando a prescrição se daria apenas após transcorridos dez anos.  Portanto, não houve a prescrição da pretensão punitiva do TCU.
CONCLUSÃO
62. Em face de novos elementos que vieram aos autos após a instrução de peça 190, o Min. Rel. André Luís de Carvalho, em Despacho à peça 204, restituiu os autos à SecexTCE para citação adicional da Tríade Farmacêutica Ltda.
63. Em face das análises empreendidas nos itens 22 a 25, conclui-se pelo superfaturamento nos valores de medicamentos objeto do Contrato 27/2014, cujo débito é de responsabilidade da empresa contratada, a Tríade Farmacêutica Ltda. Por outro lado, conclui-se que a referida empresa não é responsável pelo débito decorrente do fornecimento/recebimento de medicamentos com prazo de validade inferior a dezoito meses, uma vez que, se lhe fosse solicitado, ela substituiria os medicamentos por outros.
64. Quanto aos demais responsáveis arrolados nestes autos, conclui-se que suas condutas não estão suficientemente detalhadas a ponto de evidenciar o nexo causal entre as condutas e o dano ao erário, motivo pelo qual as alegações de defesa e as razões de justificativas apresentadas por estes responsáveis podem ser acolhidas pelo Tribunal.
PROPOSTA DE ENCAMINHAMENTO
65. Diante do exposto, submetem-se os autos à consideração superior, propondo:
 a) considerar revel o Sr. Monalício Alves de Almeida (CPF XXX.156.171-XX) , dando-se prosseguimento ao processo, nos termos do art. 12, § 3º, da Lei 8.443/1992;
 b) acolher as alegações de defesa apresentadas pelos responsáveis Luiz Antônio da Silva Ferreira (CPF XXX.826.648-XX) e João Aparecido da Cruz (CPF XXX.569.648-XX) , em relação às irregularidades apontadas no item 1.8.1, do Acórdão 10024/2015-TCU-Segunda Câmara;
 c) acolher as razões de justificativas apresentadas pelos responsáveis Vanda Maria Gonçalves Paiva (CPF 544.042.239.00) , Luiz Antônio da Silva Ferreira (CPF XXX.826.648-XX) , José Gastão Almada Nader (CPF XXX.991.978-XX) , João Aparecido da Cruz (CPF XXX.569.648-XX) e Luiz Renato Pedra Sá (CPF XXX.743.817-XX) , em relação às irregularidades apontadas no item 1.8.2, do Acórdão 10024/2015-TCU-Segunda Câmara; 
 d) acolher as alegações de defesa apresentadas pelos responsáveis Vanda Maria Gonçalves Paiva (CPF 544.042.239.00) , Luiz Antônio da Silva Ferreira (CPF XXX.826.648-XX) , José Gastão Almada Nader (CPF XXX.991.978-XX) , João Aparecido da Cruz (CPF XXX.569.648-XX) , Luiz Renato Pedra Sá (CPF XXX.743.817-XX) , Erislene Floriano Nunes (CPF XXX.380.642-XX) , Monalício Alves de Almeida (CPF XXX.156.171-XX) , Marco Aurélio Vieira Dias (CPF XXX.233.191-XX) , Edinaldo Alves de Lima (CPF XXX.824.001-XX) e Sérgio Bonfim Araújo Souza (CPF 360.856.691 00) , bem assim as apresentadas pela defesa da Tríade Farmacêutica Ltda., em relação à irregularidade apontada no item 1.8.2.1.2, do Acórdão 9904/2016-TCU-Segunda Câmara;
 e) com fundamento nos arts. 1º, inciso I, 16, inciso I, 17 e 23, inciso I, da Lei 8.443/1992, c/c os arts. 1º, inciso I, 207 e 214, inciso I, do Regimento Interno, que sejam julgadas regulares as contas dos responsáveis Vanda Maria Gonçalves Paiva (CPF 544.042.239.00) , Luiz Antônio da Silva Ferreira (CPF XXX.826.648-XX) , José Gastão Almada Nader (CPF XXX.991.978-XX) , João Aparecido da Cruz (CPF XXX.569.648-XX) , Luiz Renato Pedra Sá (CPF XXX.743.817-XX) , Erislene Floriano Nunes (CPF XXX.380.642-XX) , Monalício Alves de Almeida (CPF XXX.156.171-XX) , Marco Aurélio Vieira Dias (CPF XXX.233.191-XX) , Edinaldo Alves de Lima (CPF XXX.824.001-XX) e Sérgio Bonfim Araújo Souza (CPF XXX.856.691-XX) , dando-se-lhes quitação plena;
 f) conceder prazo para a Tríade Farmacêutica Ltda. recolher, com a devida atualização monetária, aos cofres do Fundo Estadual de Saúde do Tocantins, os valores decorrentes do superfaturamento verificado no fornecimento de medicamentos objeto do Contrato 27/2014, a fim de que o Tribunal possa liberar os pagamentos retidos no mesmo contrato, julgar suas contas regulares com ressalva e dar lhe quitação.
Débito de responsabilidade da Tríade Farmacêutica Ltda.
	VALOR ORIGINAL (R$) 
	DATA DA OCORRÊNCIA

	2.263,71
	21/10/2014

	8.565,40
	05/10/2014

	29.551,74
	21/10/2014

	12.524,08
	05/10/2014

	45.555,00
	17/09/2014

	570,00
	17/09/2014

	9.202,22
	17/09/2014

	32.820,47
	17/09/2014

Valor atualizado, sem juros, até 21/10/2021: R$ 210.817,95"
3.	Enfim, por intermédio do Exmo. Sr. Subprocurador-Geral Lucas Rocha Furtado, o MPTCU manifestou a sua anuência à aludida proposta da unidade técnica, tendo lançado o seu parecer à Peça 232 nos seguintes termos:
" (...) A proposta da unidade técnica para deslinde dos autos se deu, preliminarmente, mediante duas instruções apartadas, peças 69 e 186. O despacho à peça 189 determinou a consolidação do entendimento da unidade técnica, promovido mediante a instrução à peça 190. Em seguida, porém, ante as razões apontadas no despacho à peça 204, foi determinada nova citação da empresa Tríade Farmacêutica Ltda. Nessa mais recente oportunidade, a unidade técnica formulou proposta, peça 229, que altera parcialmente seu entendimento anterior, inclusive relativamente a pontos com os quais eu havia manifestado concordância nos pareceres às peças 72, 188 e 202.
Endosso novamente a proposta da unidade técnica, agora sem ressalvas.
Com efeito, tem razão a instrução ao apontar que os impedimentos que eu havia levantado contra a condenação do sr. Luiz Antônio da Silva Ferreira se aplicam igualmente aos demais responsáveis. As condutas não foram individualizadas adequadamente e muito menos em confronto com as atribuições dos respectivos cargos.
Relativamente ao débito oriundo da aquisição de medicamentos com prazo de validade inferior a dezoito meses, adiro às ponderações do auditor no sentido da ausência de responsabilidade da empresa contratada. A inconformidade poderia, de acordo com o próprio contrato, ser superada mediante a mera solicitação da administração. Não há nenhuma prova de que a empresa tenha se negado a substituir qualquer medicamento, nem mesmo de que tenha recebido alguma solicitação.
Quanto ao sobrepreço apurado nos autos, revendo meu posicionamento anterior, endosso também o encaminhamento sugerido na instrução, no sentido da concessão de prazo para a empresa recolher aos cofres do Fundo Estadual de Saúde do Tocantins os valores excessivos. É relevante, nesse sentido, lembrar que a própria empresa contratada admitiu a prática de preços superiores aos valores adequados.
Ante o exposto, manifesto-me de acordo com a proposta da unidade técnica à peça 229."
4.	Foi promovido o apensamento ao presente feito, contudo, dos seguintes processos: (i) TC 013.334.2015-8, tratando aí da representação formulada pela Controladoria Geral do Estado do Tocantins sobre os indícios de irregularidade na dispensa de licitação oficializada pela Portaria n.º 108, de 2014, da Secretaria de Saúde do Estado do Tocantins (Sesau-TO) e nos correspondentes pagamentos pelo fornecimento de medicamentos por meio do Contrato 27/2014 firmado com a Tríade Farmacêutica Ltda.; e (ii) TC Processo 026.155/2016-8, cuidando ali do monitoramento para avaliar o cumprimento da determinação proferida pelo item 1.8.1 do Acórdão 9904/2016-TCU-Segunda Câmara.
É o Relatório.

8.1. Maria Lenice Freire de Abreu Costa (2.307/OAB-TO), entre outros, representando Luiz Renato Pedra Sá e José Gastão Almada Neder; 
8.2. Ricardo Reis Messaggi (63.486/OAB-PR), entre outros, representando a Tríade Farmacêutica Ltda.; 
8.3. Geisiane Gomes dos Santos (7.658/OAB-TO), entre outros, representando Erislene Floriano Nunes; 
8.4. Pamella Cristina Barbosa Dutra Barros (6.840/OAB-TO), entre outros, representando Vanda Maria Gonçalves Paiva; e
8.5. Adwardys de Barros Vinhal (2.541/OAB-TO), entre outros, representando Luiz Antônio da Silva Ferreira.

Subprocurador-Geral Lucas Rocha Furtado.

TOMADA DE CONTAS ESPECIAL. CONVERSÃO DO PROCESSO DE REPRESENTAÇÃO POR MEIO DO ACÓRDÃO 10.024/2015-TCU-2ª CÂMARA. NÃO COMPROVAÇÃO DA BOA E REGULAR APLICAÇÃO DOS RECURSOS FEDERAIS REPASSADOS POR MEIO DO SISTEMA ÚNICO DE SAÚDE. IRREGULARIDADES NA AQUISIÇÃO DE MEDICAMENTOS COM OS RECURSOS FEDERAIS TRANSFERIDOS PELO FUNDO NACIONAL DE SAÚDE AO FUNDO ESTADUAL DE SAÚDE DO ESTADO DO TOCANTINS. INDÍCIOS DE SUPERFATURAMENTO. AUDIÊNCIA. CITAÇÃO. FORNECIMENTO E RECEBIMENTO DE MEDICAMENTOS COM VALIDADE INFERIOR À ESTABELECIDA EM CONTRATO. ADICIONAIS CITAÇÕES DETERMINADAS PELO ACÓRDÃO 9.904/2016-TCU-2ª CÂMARA. REJEIÇÃO DAS ALEGAÇÕES DE DEFESA DA EMPRESA CONTRATADA. EVENTUAL AUSÊNCIA DE MÁ-FÉ DESSA EMPRESA RESPONSÁVEL NO PRESENTE PROCESSO. FIXAÇÃO DE NOVO E IMPRORROGÁVEL PRAZO PARA O RECOLHIMENTO DO DÉBITO. PROSSEGUIMENTO DO FEITO. COMUNICAÇÃO.

TOMADA DE CONTAS ESPECIAL (TCE)

Secretaria de Controle Externo de Tomada de Contas Especial (Secex-TCE).

Trata-se de tomada de contas especial autuada a partir da conversão do processo de representação, em sintonia com o Acórdão 10.024/2015 proferido pela 2ª Câmara do TCU no bojo do TC Processo 013.334/2015-8, diante dos indícios de irregularidade no processo de dispensa de licitação formalizado pela Portaria n.º 108, de 2014, da Secretaria de Saúde do Estado do Tocantins em face da produção do subjacente dano ao erário sob o valor original de R$ 590.551,72 na aquisição de medicamentos por meio do Contrato n.º 27/2014 firmado com a Tríade Farmacêutica Ltda..
2.	No âmbito do TCU, em cumprimento ao aludido Acórdão 10024/2015-TCU-Segunda Câmara (Peça 1) , a então Secex-TO promoveu a citação de Luiz Antônio da Silva Ferreira, além de João Aparecido da Cruz em solidariedade com a Tríade Farmacêutica Ltda., sem prejuízo de, adicionalmente, promover a audiência de Vanda Maria Gonçalves Paiva, Luiz Antônio da Silva Ferreira, José Gastão Almada Nader, João Aparecido da Cruz e Luiz Renato Pedra Sá, diante da aquisição de medicamentos no âmbito do Contrato nº 27/2014 com preços superiores aos preços fixados na tabela oficial publicada pela Câmara de Regulação do Mercado de Medicamentos (CMED) junto à Anvisa.
3.	Por esse prisma, após a inicial análise do feito (Peças 69-71) , a aludida unidade técnica pugnou pela irregularidade das contas, sem a condenação pelo correspondente débito, aplicando em desfavor de Luiz Antônio da Silva Ferreira, além de João Aparecido da Cruz, Vanda Maria Gonçalves Paiva, José Gastão Almada Neder e Luiz Renato Pedra Sá, a multa prevista no art. 58, I, da Lei n.º 8.443 de 1992; tendo o MPTCU anuído originariamente a essa proposta (Peça 72) .
4.	Ocorre, todavia, que, após identificar o eventual indício de prejuízo ao erário pelo recebimento de medicamentos com o prazo de validade inferior ao estabelecido contratualmente (18 meses) , a 2ª Câmara do TCU proferiu o Acórdão 9.904/2016 (Peça 73) no seguinte sentido:
	" (...) 1.8. Determinar:
	1.8.1. à Secretaria de Saúde do Estado do Tocantins (Sesau/TO) que atente para a necessidade de promover a retenção da quantia de R$ 554.431,18 (quinhentos e cinquenta e quatro mil, quatrocentos e trinta e um reais e dezoito centavos) no âmbito do Contrato nº 27/2014, celebrado com a empresa Tríade Farmacêutica Ltda.; 
	1.8.2. à Secex/TO que: 
	1.8.2.1. promova a citação solidária, nos termos dos arts. 10, § 1º, e 12, inciso II, da Lei nº 8.443/1992 e do art. 202, incisos II, do Regimento Interno do TCU, dos responsáveis relacionados no item 1.8.2.1.1 que se segue, para que, no prazo de 15 (quinze) dias, a contar do recebimento da comunicação, apresentem as suas alegações de defesa e/ou recolham aos cofres do Fundo Estadual de Saúde do Tocantins (FES/TO) as quantias indicadas na tabela 10.1 que consta à fl. 71 da Peça nº 3 do TC Processo 013.334/2015-8 e que foram pagas com recursos federais (totalizando R$ 297,337,03) , devendo tais quantias ser atualizadas monetariamente a partir das respectivas datas até o efetivo recolhimento, na forma da legislação em vigor:
	1.8.2.1.1. responsáveis a serem citados, no limite das respectivas responsabilidades em relação aos valores apurados como débito e à irregularidade indicada no item 1.8.2.1.2:
	- Tríade Farmacêutica Ltda. (CNPJ 10.914.140/0001-29) ;
	- Vanda Maria Gonçalves Paiva (CPF 544.042.239-00) ;
	- Luiz Antônio da Silva Ferreira (CPF 062.826.648-02) ;
	- José Gastão Almada Nader (CPF 919.991.978-87) ;
	- João Aparecido da Cruz (CPF 018.569.648-17) ;
	- Luiz Renato Pedra Sá (CPF 233.743.817-15) ;
	- Erislene Floriano Nunes (CPF 630.380.642-20) ;
	- Monalício Alves de Almeida (CPF 016.156.171-32) ;
	- Marco Aurélio Vieira Dias (CPF 597.233.191-87) ;
	- Edinaldo Alves de Lima (CPF 731.824.001-34) ;
	- Sérgio Bonfim Araújo Souza (CPF 360.856.691-00) ;
	1.8.2.1.2. irregularidade: fornecimento/recebimento de medicamentos com validade inferior a 18 (dezoito) meses, contrariando o disposto no inciso XII da cláusula quinta do Contrato nº 27/2014, firmado entre a Secretaria de Estado da Saúde do Tocantins e a empresa Tríade Farmacêutica Ltda., e as condições de fornecimento indicadas no respectivo termo de referência;
	1.8.2.2. adote as providências necessárias para obter junto ao Ministério Público do Estado do Tocantins ou mesmo junto ao Departamento de Polícia Federal elementos adicionais a respeito da eventual atuação irregular dos gestores da Secretaria de Estado da Saúde do Tocantins e da empresa Tríade Farmacêutica Ltda. na celebração e na execução do Contrato nº 27/2014;
	1.8.2.3. promova o monitoramento da determinação contida no item 1.8.1 deste Acórdão, submetendo ao Relator, se necessário, a proposta de cautelar suspensiva para assegurar a efetividade da medida indicada no item 1.8.1 deste Acórdão, no caso de não cumprimento da determinação pela Sesau/TO."  (grifado aqui) 
5.	Por conseguinte, a então Secex-TO passou a promover a nova citação solidária dos aludidos responsáveis para apresentarem as suas defesas ou recolherem o correspondente débito em função dos indícios de dano ao erário pelo aludido recebimento de medicamentos com o prazo de validade inferior ao previsto contratualmente.
6.	Contudo, após a subsequente realização de inspeção (Peças 177-187) , a unidade técnica passou a propor a regularidade para as contas de Marco Aurélio Vieira Dias, Edinaldo Alves de Lima, Sérgio Bonfim Araújo Souza, Monalício Alves de Almeida, João Aparecido da Cruz e Erislene Floriano Nunes, sem prejuízo da irregularidade para as contas de Vanda Maria Gonçalves Paiva, Luiz Antônio da Silva Ferreira, Luiz Renato Pedra Sá, José Gastão Almada Neder, além da Tríade Farmacêutica Ltda., para condená-los solidariamente ao pagamento do correspondente débito, aplicando-lhes, ainda, a multa prevista no art. 57 da Lei n.º 8.443, de 1992; ao passo que o MPTCU teria anuído parcialmente a essa proposta (Peça 188) , sem prejuízo de discordar apenas da referida condenação em desfavor de Luiz Antônio da Silva Ferreira como então secretário estadual de Saúde.
7.	Foi observado, contudo, que, neste último parecer da unidade técnica, ela não teria avaliado as citações efetivadas anteriormente à prolação do Acórdão 9904/2016-TCU-Segunda Câmara, com a respectiva proposta de mérito, e, assim, foi determinado o retorno do processo à unidade técnica para a adoção das medidas saneadoras cabíveis e a consequente manifestação conclusiva sobre todas as questões faltantes, com o posterior encaminhamento do feito ao MPTCU para a sua manifestação escrita.
8.	De toda sorte, após a subsequente análise do feito (Peça 229-231) , a Secex-TCE propôs o acolhimento das defesas apresentadas por todos os responsáveis em relação às falhas indicadas pelos itens 1.8.1 e 1.8.2 do Acórdão 10024/2015-TCU-Segunda Câmara e o acolhimento das defesas apresentadas por todos os responsáveis em relação à falha apontada pelo item 1.8.2.1.2 do Acórdão 9904/2016-TCU-Segunda Câmara, pugnando pela regularidade das contas de Vanda Maria Gonçalves Paiva, Luiz Antônio da Silva Ferreira José Gastão Almada Nader, João Aparecido da Cruz, Luiz Renato Pedra Sá, Erislene Floriano Nunes, Monalício Alves de Almeida, Marco Aurélio Vieira Dias, Edinaldo Alves de Lima e Sérgio Bonfim Araújo Souza, sem prejuízo de fixar o novo e improrrogável prazo para a Tríade Farmacêutica Ltda. comprovar o recolhimento, com a devida atualização monetária, do dano ao erário apurado no fornecimento de medicamentos junto ao Contrato n.º 27/2014; tendo o MPTCU anuído integralmente a essa proposta (Peça 232) .
9.	O TCU pode incorporar esse derradeiro parecer da unidade técnica a estas razões de decidir.
10. 	Ao discorrer sobre o dano ao erário, a Secex-TCE anotou que subsistiria a efetiva responsabilidade da Tríade Farmacêutica Ltda. pelo correspondente débito no fornecimento de medicamentos junto ao Contrato n.º 27/2014 celebrado com a Sesau-TO, já que o acordo para a realização dos descontos sistemáticos, em glosas, no pagamento das notas fiscais não teria ocorrido, tendo a empresa contratada recebido indevidamente a integralidade dos valores apontados nas notas fiscais.
11. 	Por outro ângulo, a unidade técnica anotou a ausência de responsabilidade da Tríade Farmacêutica Ltda. sobre o fornecimento ou recebimento de medicamentos com o prazo de validade inferior a 18 (dezoito) meses diante da ausência de provas sobre a eventual substituição de medicamentos pela empresa, não tendo restado comprovado o cogitado descumprimento de alguma solicitação da administração pública.
12.	Eis, então, que sobressairia a plausibilidade de, no presente momento, o TCU promover a fixação do novo e improrrogável prazo para o recolhimento do correspondente débito diante da ausência de eventual má-fé pela aludida empresa responsável no presente processo.
13.	Importante anotar, contudo, que não subsistiria a eventual prescrição da pretensão punitiva do TCU, nem da pretensão de ressarcimento, até porque, nos termos do Acórdão 1441/2016-TCU-Plenário, não teria ocorrido o transcurso superior a dez anos entre as ordens para as citações e audiências, em 10/11/2015 e 30/8/2016 (Peças 1 e 73) , e o encerramento da perpetração das aludidas irregularidades, em 21/10/2014 (Peça 3 do TC Processo 013.334/2015-8 - apensado) .
14.	Diante, portanto, dos elementos de convicção até aqui obtidos no presente processo, o TCU pode passar a promover a fixação do novo e improrrogável prazo para o recolhimento do correspondente débito pela Tríade Farmacêutica Ltda., sem prejuízo de deixar, contudo, para promover o julgamento das contas de todos os responsáveis ao final do referido recolhimento do débito.
Ante o exposto, pugno pela prolação do Acórdão ora submetido a este Colegiado.
TCU, Sala das Sessões, em 9 de agosto de 2022.
Ministro-Substituto ANDRÉ LUÍS DE CARVALHO 
Relator